臺灣高雄地方法院刑事判決　　　　　　　94年度訴字第4197號
公　訴　人　臺灣高雄地方法院檢察署檢察官
被　　　告　甲○○○
選任辯護人　蔡陸弟律師
上列被告因偽造文書案件，經檢察官提起公訴（94年度偵字第19
695 號），被告於本院準備程序為有罪之陳述，經合議庭裁定由
受命法官依簡式審判程序獨任審理，判決如下：
    主  文
甲○○○共同行使偽造私文書，足以生損害於他人，處有期徒刑
肆月，如易科罰金，以參佰元折算壹日。緩刑貳年。附表所示借
據切結書「借款人簽章」欄內之「施東昇」、「施東吉」、「施
鴻彬」署押各貳枚，均沒收。
    事  實
一、甲○○○與其夫施武義（已死亡）2 人算至民國91年10月25
    日止，乃積欠乙○○借款達新臺幣（下同）120 萬元（下稱
    上開120 萬元債務），為使乙○○信該債務之清償擔保有所
    增益，甲○○○、施武義夫婦2 人竟共同基於偽造私文書並
    持以行使之犯意聯絡，雖明知2 人之子施東昇、施東吉、施
    鴻彬3 人（下稱施東昇3 人），均未同意擔任上開120 萬元
    債務之名義借款人，卻在未事先徵得施東昇3 人同意之情形
    下：
(一)先推由甲○○○於同日，在位於高雄市左營區○○○路809
    號之住處，於附表所示2 紙借據切結書之「借款人簽章」欄
    內，偽造「施東昇」3 人之署押各2 枚，另並盜用施東昇3
    人留於住處、作為具領掛號郵件使用之印章各1 顆，蓋印在
    「借款人簽章」欄內各3 次，而以各該署押、印文資為施東
    昇3 人願任上開120 萬元債務名義借款人之意，以偽造附表
    所示之2 紙借據切結書。
(二)復改由施武義約於同年11月10日間，在前開住處，將附表所
    示之2 紙借據切結書交付予乙○○以行使之，足生損害於施
    東昇3 人與乙○○。嗣施武義死亡致上開120 萬元債務俱未
    依限清償，乙○○乃聲請本院對施東昇3 人核發支付命令，
    因施東昇3 人均提出異議，始循線查悉上情。
二、案經乙○○訴由臺灣高雄地方法院檢察署檢察官偵查起訴。
    理  由
一、本件被告甲○○○所犯為死刑、無刑徒刑或最輕本刑為3 年
    以上有期徒刑以外之罪，其於準備程序中就被訴犯罪事實，
    為有罪之陳述，經法官告知簡式審判程序之旨，並聽取當事
    人及辯護人之意見後，依刑事訴訟法第273 條之1 第1 項規
    定，裁定由受命法官獨任進行簡式審判程序，合先指明。
二、上開犯罪事實，業據被告於本院審理時坦承不諱，且核與證
    人即告訴人乙○○於警詢中陳述之被告與其夫共同向其借款
    ，事後並提出附表所示之偽造借據切結書2 紙資為憑證乙節
    大致符合，另與證人即被害人施東昇3 人之警詢中陳述，也
    相互一致，此外尚有附表所示之借據切結書影本2 紙在卷可
    資佐據，足見被告之自白與事實相符；又被告擅自冒用施東
    昇3 人名義偽造借據切結書並持以向告訴人行使，令施東昇
    3 人蒙受遭告訴人求償之風險，另並使告訴人信施東昇3 人
    均願任上開120 萬元債務之名義借款人，而增益清償之擔保
    ，確足生損害於施東昇3 人與告訴人至明。綜上，本件事證
    明確，被告偽造私文書並持以行使之犯行，堪以認定。
三、核被告所為，係犯刑法第216 條、第210 條之行使偽造私文
    書罪。被告就前開犯行，與施武義間有犯意聯絡，行為分擔
    ，均應論以共同正犯。被告偽造施東昇3 人署押及盜用3 人
    印章之行為，均為偽造私文書之部分行為，而偽造私文書之
    低度行為，則為行使之高度行為所吸收，均不另論罪；被告
    盜用施東昇3 人印章之行為雖未據起訴，惟該行為與起訴書
    已載明之偽造私文書行為間，既有單純一罪之關係，自為起
    訴效力所及，本院自得併予審理；又盜取他人之印章持以蓋
    用，當然產生該印章之印文，祇成立盜用印章罪，不應再論
    以盜用印文罪（最高法院86年臺上字第3295號判例意旨參照
    ），均應予指明。被告一次偽造附表所示之2 紙借據切結書
    ，時間甚為緊接，且又同為侵害施東昇3 人之法益，則按一
    般社會健全觀念，各該行為之獨立性極為薄弱，尚難以強行
    分開，從而在刑法評價上，自應分別認屬包括一罪之接續犯
    ，較為合理（同上判例意旨），起訴意旨認被告此部分犯行
    係屬可分而應論以成立連續犯，尚有未合；又被告該偽造私
    文書之法律上單一接續行為，同時侵害施東昇3 人之信用法
    益，為想像競合犯，應從一重處斷。末在「借款人姓名欄」
    內之施東吉3 人署押各2 枚（此部分檢察官本未列入起訴之
    範圍），僅在辨識借款者，並非表示借款人本人簽名之意思
    ，是以此部分被告雖亦未經施東吉3 人之事先授權，尚不生
    偽造問題（最高法院70年臺上字第2480號判例意旨參照），
    也併指明。
四、審酌被告擅自冒用施東昇3 人名義偽造借據切結書並持以向
    告訴人行使，業足生損害於施東昇3 人與告訴人，確屬不該
    ，惟念被告犯後坦承犯行、態度良好，且其係為使告訴人信
    債務之清償擔保有所增益，方為本案犯行，別無其他不法目
    的，動機應非甚惡，及告訴人（即債權人）對於被告（即實
    際債務人）以其子擔任名義借款人以增益清償擔保一節，於
    法本無正當期待，另施東昇3 人現已不復遭告訴人之求償，
    也業據本院職權調取本院93年度訴字第1792號民事案卷查閱
    屬實，是以本案犯行尚未造致施東昇3 人或告訴人受有任何
    之實質財產損失，末並衡以被告與施東昇3 人間乃係母子關
    係等一切情狀，爰量處如主文所示之刑，並諭知易科罰金之
    折算標準。又被告前未曾受有期徒刑以上刑之宣告，有臺灣
    高等法院被告前案紀錄表1 份在卷足憑，其因一時失慮，偶
    罹刑典，且本案犯行尚未造成吳東昇3 人與告訴人之實質財
    產損失，亦已如前述，及被告犯後坦承犯行，態度良好，經
    此偵審程序及刑之宣告後，當知所警惕，信無再犯之虞，本
    院認前開所宣告之刑，以暫不執行為適當，爰予以宣告緩刑
    2 年，以啟自新。
五、附表所示借據切結書「借款人簽章」欄內之「施東昇」、「
    施東吉」、「施鴻彬」署押各2 枚，為偽造之署押，不問屬
    於犯人與否，均應依刑法第219 條規定，予以沒收。至偽造
    署押所附之借據切結書2 紙，已交付予告訴人，而不復屬被
    告所有；另偽造借據切結書之「施東昇」、「施東吉」、「
    施鴻彬」之印文各3 枚，俱屬真正之印文，並非偽造之印文
    ，自均不得予以宣告沒收。
據上論斷，應依刑事訴訟法第273 條之1 第1 項、第299 條第1
項前段，刑法第28條、第216 條、第210 條、第41條第1 項前段
、第74條第1 款、第219 條，罰金罰鍰提高標準條例第2 條，判
決如主文。
本案經檢察官丙○○到庭執行職務。
中　　華　　民　　國　　94　　年　　12　　月　　30　　日
                  刑事第十庭  法　官  莊珮吟
以上正本證明與原本無異。
如不服本判決，應於判決送達後10日內，向本院提出上訴狀。
中　　華　　民　　國　　94　　年　　12　　月　　30　　日
                              書記官  蔡妮君
╔═════════════════════════════════════╗
║附表：偽造之借據切結書                                                    ║
╟─┬────┬──────────────────────────────╢
║編│金    額│「借款人簽章欄」內之偽造署押及盜蓋印章所生之印文數目        ║
║號│(新臺幣)│                                                            ║
╟─┼────┼──────────────────────────────╢
║01│100 萬元│「施東昇」、「施東吉」、「施鴻彬」之署押各壹枚；            ║
║  │        │「施東昇」印文貳枚、「施東吉」印文壹枚、「施鴻彬」印文壹枚。║
╟─┼────┼──────────────────────────────╢
║02│20萬元  │「施東昇」、「施東吉」、「施鴻彬」之署押各壹枚；            ║
║  │        │「施東昇」印文壹枚、「施東吉」印文貳枚、「施鴻彬」印文貳枚。║
╠═╧════╧══════════════════════════════╣
║備註：                                                                    ║
║  1.上開「施東昇」、「施東吉」、「施鴻彬」之印文各參枚，俱屬真正之印文，並║
║    非偽造之印文，自不得予以宣告沒收。                                    ║
║  2.另在「借款人姓名欄」內之施東吉3 人署押各2 枚，僅在識別借款者，並非表示║                                ║
║    借款人本人簽名之意思，是以此部分被告雖亦未經施東吉3 人之事先授權，尚不║
║    生偽造問題至明（最高法院70年臺上字第2480號判例意旨參照）。            ║
╚═════════════════════════════════════╝
附錄本案所犯法條：
《中華民國刑法第210條─偽造變造私文書罪》
偽造、變造私文書，足以生損害於公眾或他人者，處5 年以下有
期徒刑。
《中華民國刑法第216 條─行使偽造不實之文書罪》
行使第210 條至第215 條之文書者，依偽造、變造文書或登載不
實事項或使登載不實事項之規定處斷。
